【裁判字號】    90,台上,4530
【裁判日期】    900725
【裁判案由】    違反森林法
【裁判全文】
最高法院刑事判決                                九十年度台上字第四五三○號
    上  訴  人  甲○○
    選任辯護人  陳福寧律師
右上訴人因違反森林法案件，不服台灣高等法院中華民國八十八年六月九日第二審判
決 (八十八年度上訴字第三三五號，起訴案號：台灣台北地方法院檢察署八十六年度
偵字第二七五九九號) ，提起上訴，本院判決如左：
    主  文
原判決撤銷，發回台灣高等法院。
    理  由
本件原判決認定：上訴人甲○○係台北市○○路六七七之三十一號聖揚宮住持，明知
坐落台北市○○區○○段三小段五九地號係公有保安林地，為使信徒進入聖揚宮方便
，竟於民國八十六年十月底，未經許可，擅自鋪設地磚十一‧四○平方公尺 (詳如原
判決附圖所示Ａ部分) 之工作物，嗣於同年十一月一日為台北市政府建設局人員查獲
等情。因而撤銷第一審判決，改判論處上訴人於他人保安林內，自設置工作物罪刑
，固非無見。
惟查：(一)犯修正前森林法第五十一條之罪者，其墾植物及工作物沒收之，同法條第四
項固定有明文。然上訴人甲○○曾於原審具狀陳明原設置之工作物業經鏟除完畢，並
提出已挖除地磚之現場照片二紙存卷 (見原審卷第三四至三六頁) ，如果無訛，則原
工作物既已滅失而不存在，自不能再宣告沒收，原審未予調查審酌，遽予宣告沒收，
於法尚有未洽。(二)修正前森林法第五十一條第二項所稱之保安林，依同法第二十六條
規定，其編入或解除有一定之程序，如屬國有林或公有林，通常係管理經營機關認為
有同法第二十二條所列各款情形之一，依同法施行細則第十九條敘明理由並附實測圖
，報經中央主管機關核定並公告之。原判決認台北市○○區○○段三小段五九地號於
民國元年十一月二十日公告編入適用森林法之水源涵養保安林，業經台北市政府建設
局八十八年三月三日北市建三字第八八二○八二七三號函甚明，但該函指本案土地
之內 (部分) 為水源涵養保安林，其餘部分為報奉行政院核定經公告自七十九年三月
一日起適用山坡地保育利用條例之山坡地 (見原審卷第十三頁) ；另第一審法院曾函
請台北市政府都市發展局查明「台北市○○區○○段三小段五九地號是否為保安林地
」，該局則於八十七年十一月四日以北市都二字第八七二二一七九二○○號函復稱該
筆土地「在保護區」 (見一審卷第九七、九八頁) ，而森林保護區係設於森林外緣，
由主管機關劃定，層報中央主管機關核定，再由當地主管機關公告之，森林法第三十
三條規定甚明。是台北市○○區○○段三小段五九地號劃歸水源涵養保安林之範圍為
何，上訴人鋪設地磚處是否確在該範圍之內，而可認為是在保安林內設置工作物，攸
關法律之適用，事實仍有待釐清，且森林法係二十一年九月十五日公布，原判決認該
筆土地係森林法公布生效前之民國元年公告編入水源涵養保安林，則該筆土地何以可
認為是森林法所稱之保安林，原判決未予說明，併有可議。以上或為上訴意旨所指摘
，或為本院得依職權調查之事項，應認有發回更審之原因。
據上論結，應依刑事訴訟法第三百九十七條、第四百零一條，判決如主文。
中      華      民      國     九十     年      七      月    二十五    日
                              最高法院刑事第八庭
                                  審判長法官  張  信  雄
                                        法官  賴  忠  星
                                        法官  張  清  埤
                                        法官  林  永  茂
                                        法官  蕭  仰  歸
      右正本證明與原本無異
                                              書  記  官
中      華      民      國     九十     年      八      月      二      日


司法院資訊處製作；財團法人民間司法改革基金會備份。
